【裁判字號】    99,上易,189
【裁判日期】    990226
【裁判案由】    家庭暴力防治法
【裁判全文】
臺灣高等法院高雄分院刑事判決         99年度上易字第189號
上  訴  人
即  被  告  甲○○
上列上訴人因違反家庭暴力防治法案件，不服臺灣屏東地方法院
98年度易字第840 號中華民國99年1 月14日第一審判決（起訴案
號：臺灣屏東地方法院檢察署98年度偵字第5451號、第5864號）
，提起上訴，本院判決如下：
     主  文
上訴駁回。
     理  由
一、按不服地方法院之第一審判決而上訴者，須提出上訴書狀，
    並應敘述具體理由，上訴書狀未敘述上訴理由者，應於上訴
    期間屆滿後20日內補提理由書於原審法院。逾期未補提者，
    原審法院應定期間先命補正。但上訴書狀已敘述理由，惟所
    敘述者非屬具體理由，則屬不符上訴之法定程式，由第二審
    法院以其上訴不合法律上程式，判決駁回，不生定期命補正
    之問題，刑事訴訟法第350 條第1 項、第361 條、第362 條
    、第367 條定有明文。
二、次按上開所稱「上訴書狀應敘述具體理由」，係指須就不服
    之判決為具體之指摘而言，如僅泛稱原判決認事用法不當或
    採證違法、判決不公等，均非具體理由（法院辦理刑事訴訟
    案件應行注意事項第162 點參照）；復按所謂具體理由，必
    係依據卷內既有訴訟資料或提出新事證，指摘或表明第一審
    判決有何採證認事、用法或量刑等足以影響判決本旨之不當
    或違法，而構成應予撤銷之具體事由，始克當之（例如：依
    憑證據法則具體指出所採證據何以不具證據能力，或依憑卷
    證資料，明確指出所為證據證明力之判斷如何違背經驗、論
    理法則）；倘僅泛言原判決認定事實錯誤、違背法令、量刑
    失之過重或輕縱，而未依上揭意旨指出具體事由，或形式上
    雖已指出具體事由，然該事由縱使屬實，亦不足以認為原判
    決有何不當或違法者（例如：對不具有調查必要性之證據，
    法院未依聲請調查亦未說明理由，或援用證據不當，但除去
    該證據仍應為同一事實之認定），皆難謂係具體理由，俾與
    第二審上訴制度旨在請求第二審法院撤銷、變更第一審不當
    或違法之判決，以實現個案救濟之立法目的相契合，並節制
    濫行上訴」（最高法院97年度台上字第892 號判決意旨參照
    ）。是如上訴理由書狀並未依據卷內訴訟資料，具體指摘原
    判決認事用法有何違法或不當之情形，即屬上訴未敘述具體
    理由。
三、本件上訴人即被告甲○○（下稱被告）因犯違反家庭暴力防
    治法貳罪，經原審法院各處拘役20日，如易科罰金均以新台
    幣壹仟元折算壹日，應執行拘役30日，如易科罰金以新台幣
    壹仟元折算壹日在案。而被告於上訴期間之99年1 月25日及
    同年2 月1 日提出上訴狀及上訴理由狀，上訴意旨略以：「
    我身心狀況正常，並沒有精神障礙，也沒有喝酒，為何要接
    受藥物治療與酒癮治療。父親自91年4 月19日強制我關入屏
    安醫院，兄姐及父親從未探望；我本來就有農保，至97年底
    才知被退保，於98年1 月23日再辦加保，始知悉自己被父親
    和醫生利用作人頭辦理精神障礙補助，造成被告權益受損。
    本人沒有暴力衝動及三字經，何來家暴」云云。
四、原審法院認定被告違反家庭暴力防治法貳罪，業已詳盡調查
    而依所得證據資料為認定，於理由中並說明上開犯罪事實，
    業據證人乙○○於原審結證：我兒子甲○○喝酒，要管我及
    我孫子，我就叫警察來，我兒子罵我，我才聲請保護令，98
    年7 月23 日 下午七點半，我有報警說甲○○罵我，他喝酒
    每天都罵三字經，只要喝酒就把過去的事情拿出來亂講並罵
    三字經，我第二次報警是98年8 月6 日凌晨3 時許，被告說
    過去我送他去醫院三年多，就用三字經罵我，要我給他錢，
    也說我幫他娶太太紅包錢被我收走，他兒子出生三月時就離
    婚，他的兒子是我養的；8 月6 日的事情我忘記了，每次罵
    三字經都是在吵以前的事情，被告只要想到就用三字經罵我
    等語（原審卷第57頁）。證人即被告之子黃詩凱於原審審理
    中亦結證：被告每天都在鬧，講他被抓去醫院、還罵三字經
    ，都說以前的事情，每天都罵到很晚，被告每天大概都有喝
    酒，有喝酒一定鬧，都會用三字經罵我祖父及我，我祖父乙
    ○○分別在98年7 月23日下午4 時35分、98年8 月6 日凌晨
    3 時許報案，都是因為被告有用三字經罵我祖父等語（原審
    卷第58頁）。原審關於事實之認定及其所憑之證據，均已詳
    加說明，被告上訴意旨所指各節，顯然未依據卷內既有訴訟
    資料具體指摘，核其上訴，實與未述具體理由無異，屬於
    不合法律上之程式，應由本院依同法第367 條前段、第372
    條不經言詞辯論判決如主文。
中    華    民    國    99    年    2     月    26    日
                  刑事第五庭    審判長法  官  曾永宗
                                      法  官  任森銓
                                      法  官  鍾宗霖
以上正本證明與原本無異。
本件判決不得上訴。
中    華    民    國    99    年    3     月    1     日
                                      書記官  陳武悅
附錄本判決論罪科刑法條：
家庭暴力防治法第61條
違反法院依第14條第1 項、第16條第3 項所為之下列裁定者，為
本法所稱違反保護令罪，處3 年以下有期徒刑、拘役或科或併科
新臺幣10萬元以下罰金：
一、禁止實施家庭暴力。
二、禁止騷擾、接觸、跟蹤、通話、通信或其他非必要之聯絡行
    為。
三、遷出住居所。
四、遠離住居所、工作場所、學校或其他特定場所。
五、完成加害人處遇計畫。

司法院資訊處製作；財團法人民間司法改革基金會備份。
